臺灣臺南地方法院民事判決　　　　　　　100年度訴字第761號
原　　　告　莊金泳
訴訟代理人　張文嘉律師
被　　　告　蘇莊金春
訴訟代理人　張永昌律師
上當事人間請求清償債務事件，經本院於民國100年9月7日言詞
辯論終結，判決如下：
    主    文
原告之訴及其假執行之聲請均駁回。
訴訟費用新臺幣陸仟玖佰肆拾元由原告負擔。
    事實及理由
一、按訴狀送達後，原告不得將原訴變更或追加他訴。但請求之
    基礎事實同一、不甚礙被告之防禦及訴訟之終結者，不在此
    限，民事訴訟法第255條第1項第2款、第7款定有明文。查原
    告聲請本院對被告發支付命令，惟被告於民國100年6月14日
    合法提出異議致視同起訴，嗣原告於100年9月7日以準備書
    狀追加聲請假執行。經核原告前後聲明之基礎事實同一，且
    追加假執行之聲請部分，並無礙於被告之防禦及訴訟之終結
    ，揆諸前開條文所示，並無不合，應予准許。
二、本件原告起訴主張：
  (一)訴外人耀興纖維股份有限公司（下稱耀興公司）於72年l月
    31日邀同原告、被告、訴外人棉新紡織股份有限公司（下稱
    棉新公司）、訴外人孫雪娥、蘇振名等五人為連帶保證人，
    與訴外人建弘國際租賃股份有限公司（下稱建弘公司）簽訂
    租賃契約（下稱系爭租賃契約）。嗣耀興公司因經營不善而
    倒閉，積欠建弘公司新臺幣（下同）6,995,200元，原告遂
    自73年11月起，以連帶保證人之身分陸續向建弘公司清償耀
    興公司所積欠之上述債務，而於75年11月8日全部還清。是
    原告上開之清償行為，已使其他連帶債務人均免除清償之責
    任，原告依民法第280條、第281條第1項之規定，自得請求
    其他連帶債務人中之被告蘇莊金春及訴外人蘇振名（即被告
    之夫）各給付上開金額之五分之一，即1,399,040元【計算
    式：6,995,200（元）÷5＝1,399,040（元）】。
  (二)又兩造之部分家族成員為訴外人棉新公司之股東，原告與被
    告之子即訴外人蘇國雄於87年7月30日分別代表各自家族之
    股東簽訂股份轉讓協議書，雙方同意被告之家族在棉新公司
    之持股比例為52.333％即28,050股【計算式：53,600（股）
    ×52.333％＝28,050（股）】，而當時被告家族在棉新公司
    之持股數為25,883股，依協議書之約定，原告家族應移轉2,
    167股予被告家族。然被告與其夫蘇振名因前開連帶保證債
    務而應給付原告2,798,080元【計算式：1,399,040（元）×
    2＝2,798,080（元）】，原告家族應移轉予被告家族之2,16
    7股換算現金為2,167,000元，經相互抵銷後，被告仍應給付
    原告之金額為631,080元，屢經催討，被告均置之不理，為
    此提起本件訴訟，並求為判決如聲明所示。
  (三)並聲明：
    1.被告應給付原告631,080元，及自支付命令送達翌日起至
      清償日止，按週年利率百分之5計算之利息。
    2.願供擔保請准宣告假執行。
  (四)對被告抗辯所為之陳述：
    1.原告於99年9月以前為棉新公司董事長，而系爭租賃契約
      之連帶保證人除棉新公司外，其他連帶保證人亦均為棉新
      公司之股東，原告於擔任棉新公司董事長期間並未向棉新
      公司或其他連帶保證人請求償還各自分擔之部分。
    2.又原告於99年9月前為棉新公司董事長，基於棉新公司財
      務運作之考量，不急於向被告求償，但承認棉新公司確實
      有積欠原告代為清償之連帶保證債務，依民法第129條第
      1項第2款之規定，本件債權尚未罹於消滅時效。
    3.原告於87年間與被告之子蘇國雄簽訂股份轉讓協議書，原
      告依約應移轉2,167股棉新公司之股份予被告家族，但因
      被告積欠原告代償之連帶保證債務2,798,080元，故原告
      並未於簽訂協議書後移轉2,167股棉新公司之股份予被告
      家族，而將應移轉之股份與被告及其夫蘇振名積欠原告之
      2,798,080元抵銷。而被告於87年間已承認積欠原告之債
      務，時效應從87年重新起算。
三、被告則聲明請求駁回原告之訴及假執行之聲請，如受不利判
    決，願供擔保請准宣告免為假執行，並以下列情詞置辯：
  (一)原告所提出之本票係訴外人棉新公司、孫雪娥、蘇振名及原
    告、被告等人所共同簽發之本票，並非耀興公司所簽發之本
    票，耀興公司積欠建弘公司之款項，應無由棉新公司、孫雪
    娥、蘇振名、原告及被告等人簽發本票還款之理。
  (二)又原告當時身為棉新公司之董事長，有對外代表棉新公司之
    權，而當時棉新公司之營運狀況應尚有盈餘，為何原告不以
    棉新公司之資金清償積欠建弘公司之債務，反而以自己之資
    金清償棉新公司之債務，令人匪夷所思。再者，棉新公司之
    支票、印章、帳冊、存摺等所有資料皆在原告處，但原告於
    99年9月24日卸任棉新公司董事長後，至今尚未完成公司相
    關帳目交接。經棉新公司數度以存證信函催告，原告至今仍
    堅決不交出棉新公司帳冊等文件，是原告主張其個人代償系
    爭連帶保證債務之事，顯無依據而不可採。被告亦否認原告
    有以連帶保證人名義以自己之資金清償系爭債務，此部分應
    由原告負舉證責任。
  (三)縱原告所主張其有以連帶保證人名義以自己之資金清償系爭
    債務屬實，然其清償完畢之時間點為75年11月8日，距離原
    告起訴之時間，顯已超過15年之時效期間，其請求權已罹於
    時效而消滅，原告之請求自不應准許。
  (四)原告既主張其以棉新公司董事長之身分承認棉新公司確有積
    欠原告代為清償之連帶保證債務，則原告自應就何時承認及
    如何承認負舉證責任。又該承認是否有記載於棉新公司之帳
    冊資料，亦應由原告舉證證明之。再者，縱有承認之行為，
    依民法第279條之規定，該承認之效力亦不及於被告。且對
    於已罹於時效而消滅之債務，亦不因事後承認而產生中斷或
    不完成的效力，故系爭債務確已罹於時效而消滅。
  (五)原告就其與訴外人蘇國雄於87年簽立協議書，時效應重新起
    算部分，對於股份轉讓債務與本件債務是否有關連，應由原
    告說明之。
四、本院之判斷：
  (一)按請求權，因15年間不行使而消滅；時效完成後，債務人得
    拒絕給付。連帶債務人相互間，除法律另有規定或契約另有
    訂定外，應平均分擔義務；連帶債務人中之一人，因清償、
    代物清償、提存、抵銷或混同，致他債務人同免責任者，得
    向他債務人請求償還各自分擔之部分，並自免責時起之利息
    ，民法第125條、第144條第1項、第280條前段、第281條第1
    項分別定有明文。
  (二)查，本件原告主張之事實，縱或屬實，然依原告所提出建弘
    公司開立之證明書觀之（見促字卷第7頁），原告乃係於75
    年11月8日代償訴外人耀興公司積欠建弘公司票款6,995,200
    元，原告於該日應即可行使民法第125條、第280條前段、第
    281條第1項之返還請求權，惟原告遲至100年5月12日始向本
    院聲請對被告發支付命令，有民事聲請狀上之本院收狀戳足
    稽，其依民法第125條、第280條前段、第281條第1項之返還
    請求權，顯然已逾15年之期間而罹於時效。被告抗辯：原告
    縱能舉證證明其主張之事實為真實，原告之返還請求權亦已
    罹於15年之時效期間等語，洵屬有據。
  (三)至原告主張其於99年9月前為棉新公司董事長，基於棉新公
    司財務運作之考量，不急於向被告求償，但承認棉新公司確
    實有積欠原告代為清償之連帶保證債務等語，惟按時效中斷
    ，限於當事人、繼承人、受讓人之間始有效力（民法第138
    條），故時效之中斷僅有相對的效力。所謂當事人者，係關
    於致時效中斷行為之人，故連帶債務人中之一人對債權人承
    認債務，對該債務人債權之消滅時效雖因而中斷，但對其他
    債務人，債權之消滅時效並不中斷（最高法院56年台上字第
    1112號判例參照）。因此，即使原告基於棉新公司董事長之
    身分承認原告個人對棉新公司有第280條前段、第281條第1
    項之返還請求權，然依上開判例，該因承認而中斷時效之效
    力亦不及於被告，是原告此部分之主張，應無可採。
  (四)原告另主張原告於87年間與被告之子蘇國雄簽訂股份轉讓協
    議書，而被告於87年間已承認積欠原告之債務，時效應從87
    年重新起算等語，惟本院審酌被告並非成立協議書之人，且
    上開協議書亦未提及承認債務之情事，自難認原告主張被告
    於87年間已承認積欠原告之債務，時效應從87年重新起算等
    語為可採。
  (五)綜上所述，本件原告主張之事實，縱或屬實，因原告依民法
    第280條前段、第281條第1項之規定主張之返還請求權已罹
    於時效，原告據以請求被告給付原告631,080元，及自支付
    命令送達被告之翌日起至清償日止，按週年利率百分之5計
    算之利息，為無理由，應予駁回。又原告之訴既經駁回，其
    假執行之聲請，亦因訴之駁回而失所附麗，應併予駁回之，
    爰判決如主文第一項所示。
五、按法院為終局判決時，應依職權為訴訟費用之裁判，民事訴
    訟法第87條第1項定有明文。經核本件訴訟費用額為6,940元
    （即第一審裁判費6,940元），依法應由敗訴之原告負擔，
    爰併予確定如主文第二項所示。
六、兩造其餘之攻擊防禦方法及舉證，經本院審酌後認與判決結
    果均不生影響，爰不逐一論列，附此敘明。
七、據上論結，本件原告之訴為無理由，依民事訴訟法第87條第
    1項、第78條，判決如主文。
中    華    民    國   100    年    9     月    21    日
                    民事第三庭  法  官  張家瑛
以上正本係照原本作成。
如對本判決上訴，須於判決送達後20日內向本院提出上訴狀。如
委任律師提起上訴者，應一併繳納上訴審裁判費。
中    華    民    國   100    年    9     月    21    日
                                書記官  吳俊達